【裁判字號】    99,司養聲,47
【裁判日期】    990317
【裁判案由】    終止收養
【裁判全文】
臺灣高雄地方法院民事裁定            99年度司養聲字第47號
聲  請  人  甲○○
上聲請人聲請許可終止收養事件，本院裁定如下：
    主  文
准予終止聲請人甲○○（男，民國○○○年○月○日生，身分證
統一編號：Ｚ000000000號）與養父王宇文（已歿）間
之收養關係。
程序費用新臺幣壹仟元由聲請人負擔。
    理  由
一、按在養父母死亡後，民法修正前第1080條第5 項規定僅限於
    養子女不能維持生活而無謀生能力時，始得聲請法院許可終
    止收養，失之過嚴，是為保護養子女之利益，應使其有聲請
    法院許可終止收養之機會（見96年5 月23日修正立法理由一
    ），故於修正後民法第1080條之1 第1 項、第4 項明定：「
    養父母死亡後，養子女得聲請法院許可終止收養。」；「法
    院認終止收養顯失公平者，得不許可之。」又按養父母死亡
    時，養父母與養子女間之婚生親子關係固已消滅，然二者間
    之收養關係並未當然解消，是我國法上定有死後終止收養之
    制度，其目的在於解消養子女與死亡養父母之親屬間之法定
    血親關係，同時為圖回復其本性及回復其與本生父母之法律
    關係。換言之，在法院依法裁定收養終止之前，收養人與被
    收養人間之收養關係仍持續中，是本件即無適用舊法關於終
    止收養要件之餘地，而應逕依修正後民法親屬編之規定予以
    審酌，合先敘明。
二、聲請意旨略以：聲請人甲○○為王宇文（民國10年4 月16日
    生）之養子，因養父王宇文已於87年3 月5 日死亡，聲請人
    爰依民法第1080之1 條第1 項規定請求准予終止前開之收養
    關係等語。
三、經查：（一）聲請人主張之事實，業據其提出聲請人戶籍謄
    本及收養人之除戶謄本等件為證，並據聲請人到庭陳述：「
    （問：何時被收養？）我剛出生約五六個月時候，我知道我
    是我親生父親39歲去世時候，我母親帶著我改嫁，就被收養
    人收養。（問：有無其他兄弟姊妹？）養父本身有三個小孩
    ，我生母有生七個小孩，我養父只有收養我四個兄弟姐妹，
    他們三個已經改姓只剩下我還沒有。（問：為何想要終止收
    養？）我養父過世前有跟我說要我認祖歸宗，我覺得從我那
    麼小就被他扶養到現在，這時候改姓認祖歸宗有點忘恩負義
    我不忍心，所以當時沒辦，但後來因為本身家庭糾紛，所以
    認為有改回來的必要，我還去納骨塔對養父擲筊告知他。（
    問：自己有無子女？）有，我有兩個小孩一男一女。（問：
    有無繼承養父財產？）沒有。」等語（見本院99年3 月12日
    非訟事件筆錄），堪信為真實。（二）綜上，堪認本件聲請
    人聲請終止收養，應無任何顯失公平之情形，揆諸首揭說明
    ，聲請人聲請終止其與養父王宇文間之收養關係，於法並無
    不合，應予准許。
四、依非訟事件法第21條第1 項前段、第24條第1 項，裁定如主
    文。
五、如不服本裁定，應於裁定送達後10日之不變期間內，向本院
    提出抗告狀，並繳納抗告費新臺幣1,000 元。
中    華    民    國    99    年    3     月    17    日
                  家事法庭  司法事務官  宋佳蓁

司法院資訊處製作；財團法人民間司法改革基金會備份。
